臺灣高等法院民事判決　　　　　　　　　　　　　　九十三年度上易字第三七七號
　　上　訴　人　恒緯企業有限公司
　　法定代理人　曾進益
　　訴訟代理人　呂康德律師
　　被　上訴人　丁○○
　　　　　　　　丙○○○
　　右　二　人
　　訴訟代理人　陳昭全律師
　　被　上訴人　乙○○
　　兼　右一人
　　訴訟代理人　甲○○
右當事人間請求損害賠償事件，上訴人對於中華民國九十三年二月二十七日台灣板橋
地方法院九十二年度訴字第一四一九號第一審判決提起上訴，本院於九十三年七月五
日言詞辯論終結，判決如左：
    主      文
上訴駁回。
第二審訴訟費用由上訴人負擔。
    事      實
甲、上訴人方面：
一、聲明：
  (一)原判決廢棄。
  (二)被上訴人丁○○、丙○○○、甲○○、乙○○應連帶給付上訴人新台幣（下同）
    六十六萬五千八百零一元及自起訴狀繕本送達翌日起至清償日止，按週年利率百
    分之五計算之利息。
  (三)被上訴人丁○○、丙○○○應連帶給付上訴人五十萬九千四百七十四元及自起訴
    狀繕本送達翌日起至清償日止，按週年利率百分之五計算之利息。
  (四)第一、二審訴訟費用由被上訴人共同負擔。
二、陳述：除與原判決記載相同者，茲引用之外，補稱：
  (一)被上訴人甲○○與丁○○均為上訴人僱用之員工，被上訴人甲○○未得上訴人同
    意，逕自指示被上訴人丁○○將貨物改以空運，丁○○亦未取得上訴人之同意，
    且未經三家以上公司比價即委託第三人翊達航貨物代理有限公司（下稱翊達公司
    ）運送，致上訴人多支出六六五八０一元運費（空運須六七五八０元《原審証二
    》，海運僅須一０七七九元《原審証四》），此損害為渠等之共同侵權行為造成
    ，故渠等就此應負不完全給付及侵權行為之連帶損害賠償責任。被上訴人所提出
    之注意事項、客戶郵件及傳真信函均無法證明上訴人已同意交付空運。上訴人之
    負責人當時不在國內，亦無口頭同意之可能。況貨款僅約一一０萬元，其利潤不
    過一成（十萬多元），上訴人豈會同意改以空運。本件上訴人與買方之付款條件
    為交運時電匯付款，買方既未付款，上訴人本可拒絕交貨，並無遲延責任可言。
  (二)就不完全給付之舉証責任而言，原審先認債務發生原因與債務內容，及不依債務
    本旨提出給付之客觀事態，應由債權人負舉証責任，而免責事由之存在，則須由
    債務人負主張與証明之責任，惟後又認因被上訴人甲○○、丁○○現已離職，提
    出本件交易之往來文件，以証明有免責事由存在，並非易事，故仍應由上訴人對
    於被上訴人等因故意過失未依僱傭契約本旨提供勞務之事實負舉証責任，見解實
    前後矛盾。
  (三)法蘭克福商展中之上訴人大陸廠參展樣品係由被上訴人丁○○負責委託運送，此
    觀證人陳雅筑於原審之證詞、丁○○於原審之陳述及傳真信函（上證六）可知，
    惟其卻未將貨品即時運至目的地，此亦經証人蔣良平、陳雅筑與吳詩慧証明屬實
    ，致上訴人無法參展，而受有五０九四七四元（原審証三）之損害，對此丁○○
    應負不完全給付責任及侵權行為責任。其亦應就不完全給付免責事由之存在負舉
    証責任，惟原審竟謂上訴人未証明被上訴人有侵權行為故意、過失而否准上訴人
    此部分之請求，就丁○○是否構成不完全給付漏未判斷，難謂無判決不備理由之
    違法。原審尚自行推論損害之發生或係基於其他原因，論證實有違舉證法則。
  (四)被上訴人乙○○與丙○○○分別為被上訴人甲○○、丁○○之職務保証人（原審
    証五、六），且均已放棄先訴抗辯權，此有保証書可證，故渠等應分別就甲○○
    及丁○○之賠償金額負連帶賠償責任。
乙、被上訴人丁○○、丙○○○方面：
一、聲明：
  (一)上訴駁回。
  (二)上訴費用由上訴人負擔。
二、陳述：除與原判決記載相同者，茲引用之外，補稱：
  (一)上訴人公司出口貨物之運送方式均由承辦業務人員與國外客戶磋商後決定，此觀
    被證四注意事項可知，又公司內部並無規定須經三家以上公司比價始決定運送公
    司，上訴人提出之比價單均係被上訴人離職後作成。上訴人公司並無處理上開事
    務需具書面且由負責人簽認之規定，當時知悉者均係上訴人之員工，故要求被上
    訴人証明系爭貨物改採空運係經上訴人同意顯不公平。縱認上訴人負責人就改依
    空運不知悉，惟甲○○既告知丁○○改採空運，因上訴人公司並無規定須再請示
    負責人，且甲○○為上訴人公司之經理人，本有管理公司事務之權，故丁○○仍
    無職務上疏失。
  (二)上訴人公司負責人曾指示系爭貨物改依空運出貨，被上訴人丁○○向承攬運送公
    司詢價（被証一）、比價，並將詢價結果告知上訴人公司負責人後，始委託空運
    。其後並有兩次因系爭貨物重量變動致運費提高，上訴人公司負責人亦知悉，且
    系爭貨物係由恒緯廈門公司聯絡交貨、訂艙事宜（被証三），故其採購人員亦知
    悉有延期交貨之情（被証四），而恒緯廈門公司為上訴人公司負責人所有，故其
    就延遲交貨亦應知悉，其辯稱不知系爭貨物改由空運，不足採信。況上訴人公司
    員工與客戶之往來電子郵件均需經上訴人公司負責人之電腦收發，亦可知悉改採
    空運之情。且若上訴人未改採空運，必因遲延交貨而商譽受損及須負損害賠償責
    任，豈能以空運費龐大為由，而認上訴人不可能同意採取空運。丁○○與空運公
    司及系爭貨物均無利害關係，無擅自將系爭貨物改為空運及隱暪上訴人之理由，
    上訴人謂丁○○收有回扣，惟卻未提出刑事告訴，可見其所言不實。
  (三)上訴人於大陸之恆緯廈門公司有船務人員負責運送業務，證人陳雅筑於原審之證
    詞可證，法蘭克福商展之大陸樣品係由恆緯廈門公司之員工負責運送，其並不受
    被上訴人之指揮，被上訴人丁○○僅負責台灣地區樣品之運送。上訴人無法證明
    被上訴人丁○○執行職務有疏失及有侵害權利之情。
  (四)被上訴人丁○○不須負損害賠償責任，保証人即被上訴人丙○○○亦不須負保証
    責任。況依民法第七百五十六條之二規定，保證書上有關保証人連帶賠償及拋棄
    先訴抗辯權之約定依民法第七十一條規定應為無效，故丙○○○並無連帶賠償義
    務，且其應賠償之金額亦僅以被上訴人丁○○於當年度可得報酬之總額（四十七
    萬七千三百三十六元）為限。
  (五)縱被上訴人丁○○應負損害賠償責任，惟系爭貨物改採空運，有數位上訴人公司
    及恒緯廈門公司之採購、船務人員知悉，渠等均為上訴人之代理人或使用人，依
    民法第二百一十七條應有過失相抵之適用。又因丁○○現無工作，尚有母親、中
    度肢障之兄長、年幼之妹妹及子女需扶養，依民法第二百一十八條規定，亦應減
    輕賠償金額。
丙、被上訴人甲○○、乙○○方面：
一、聲明：
  (一)上訴駁回。
  (二)第二審訴訟費用由上訴人負擔。
二、陳述：除與原判決記載相同者，茲引用之外，補稱：
  (一)被上訴人甲○○與上訴人公司間為僱傭關係，甲○○既無為上訴人管理事務及簽
    名之權，更未依公司法之規定辦理登記及受委任，自非上訴人公司之經理人而有
    委任關係，故亦無民法第五百三十五條規定之適用。上訴人應舉證證明甲○○就
    系爭事件係另受上訴人委任。
  (二)被上訴人就系爭貨物改由空運之事已向上訴人負責人報告並取得其同意，被上訴
    人於原審並提出相當之證據證明，因當時係口頭報告，故無直接之書面證據，惟
    依經驗法則與論理法則，應可信為真。況甲○○於三月奉派至歐洲，於二月底即
    將所有業務交由上訴人公司負責人，而系爭貨物於三月四日空運出口，上訴人負
    責人豈有可能不知？若不同意，豈有可能不阻止？又上訴人公司內部作業規則亦
    無限制不准空運，上訴人應舉證證明被上訴人有侵權行為或不完全給付之情。上
    訴人負責人因考量此客戶為有潛力之客戶，不願第一次交易即生遲延致失信用，
    始決定承受改採空運所多支出之費用，系爭貨物之貨款未付清與改空運之事無關
    。被上証一之傳真僅係甲○○告知系爭貨品空運之事應找丁○○連繫，按船務為
    丁○○之業務，甲○○無權為指示。
  (三)被上訴人乙○○為甲○○之職務保証人，甲○○無賠償責任，則乙○○更無保証
    責任可言。
  (四)上訴人自承於系爭買賣中獲利十多萬元，縱認被上訴人應負賠償責任，依損益相
    抵原則，亦應扣除上開獲利。又系爭貨物改以空運係因上訴人負責人之廈門恆緯
    公司疏失及工廠出貨遲延所致，故上訴人亦與有過失。被上訴人因訴訟纏身已喪
    失工作，爰請求減輕或免除賠償金額。
    理    由
一、本件上訴人起訴主張，被上訴人丁○○與甲○○原為上訴人公司之員工，丁○○
    負責公司出口貨物之船務，甲○○則為業務經理。上訴人於九十一年十一月間接
    到訂單一筆，客戶原要求貨物於九十二年一月十五日前交付海運，嗣因工廠趕貨
    不及，惟甲○○未將此事告知公司負責人，竟指示丁○○改以空運出貨，惟依上
    訴人公司之作業流程，出口貨物改以空運須得到公司負責人之同意，且須經三家
    以上公司比價，甲○○、丁○○未經此程序即委由翊達公司運送，致上訴人多支
    出運費六十六萬五千八百零一元。此損失乃係因甲○○及丁○○不完全給付及共
    同侵權行為造成，應由其二人連帶負損害賠償責任。又上訴人原欲參加德國法蘭
    克福舉行之商展，惟展覽樣品因丁○○之故意或重大過失，竟未如期送至展覽會
    場，致上訴人受損五十萬九千四百七十四元，亦本於不完全給付及侵權行為之法
    律關係請求丁○○負損害賠償責任；被上訴人乙○○、丙○○○分別為被上訴人
    甲○○、丁○○之職務保證，亦應對上訴人所受損害分別負連帶責任，爰請求如
    上訴聲明等語。
二、被上訴人丁○○、丙○○○則以：系爭貨物係經上訴人負責人指示以空運出貨，
    徵得其同意後，始委託翊達公司空運。上訴人公司內部未規定變更運送方式須經
    比價程序，況甲○○為上訴人公司經理人，丁○○遵從其指示，亦無職務上疏失
    。又法蘭克福商展中大陸參展商品係由恒緯廈門公司之人員負責運送，丁○○負
    責之台灣地區樣品已按時抵達會場，丁○○執行業務並無有侵權行為或不完全給
    付之情，故亦不須負損害賠償責任，從而丙○○○亦不須負保證人之責任。縱丁
    ○○應負損害賠償責任，惟改採空運之事有上訴人公司之員工知悉，故應有過失
    相抵之適用。又該賠償將對被上訴人生計有重大影響，故應減輕賠償金額等語，
    資為抗辯。
    被上訴人甲○○、乙○○則以：甲○○與上訴人公司間為僱傭關係，無民法第五
    百三十五條規定之適用。況就系爭貨物改空運之事已向上訴人公司負責人報告並
    取得其同意，上訴人公司內部作業規則亦無限制不准空運，上訴人公司負責人考
    量此客戶為有潛力客戶，不願第一次交易即生遲延，始決定承受改採空運所多支
    出之費用，甲○○依上訴人之指示執行職務，並無侵權行為或不完全給付，故被
    上訴人乙○○亦無須負保証責任。縱認應負損害賠償責任，惟上訴人既自承於系
    爭買賣中獲利十多萬元，則依損益相抵原則，應予扣除，況上訴人亦與有過失。
    再甲○○目前無工作，爰請求減輕或免除賠償金額等語，資為抗辯。
三、上訴人主張(一)被上訴人丁○○與甲○○原為上訴人公司之員工，丁○○擔任船務
    一職負責公司出口貨物安排運送事宜；甲○○則為業務經理，被上訴人丙○○○
    、乙○○分別為其等之人事保證人。上訴人於九十一年十一月二十八日接到一筆
    訂單，客戶原要求貨物於九十二年一月十五日前交付海運，嗣因廠方反應趕貨不
    及，要求將交貨期限延至同年二月十五日，部分貨物則於同年二月二十七日以空
    運方式運送，及(二)上訴人公司參加九十二年五月十九日至二十四日於德國法蘭克
    福舉行之商展，公司事先準備展覽用的樣品應經由船公司運送至德國法蘭克福之
    展場，卻送至紐倫堡等事實，業據提出訂單首頁與尾頁影本二紙（原審卷第十二
    、十三頁）、空運帳單影本（原審卷第十四、十五頁）、保證書影本二件（原審
    卷第六十、六一頁）、商展花費明細與各項單據影本一件（原審卷第十六至五八
    頁）為證，被上訴人對此無爭執，此部分堪信為真實。
四、上訴人主張公司正常之作業流程，出口之貨物原則上以海運方式運送，如改以空
    運方式運送，必須得到公司負責人之同意，且須經三家以上公司比價後始決定交
    由何空運公司運送，因甲○○、丁○○擅自決定以空運方式交付貨物予國外廠商
    ，且不經詢價方式決定委託運送之空運公司，以致上訴人受有空運與海運報酬差
    額之損失云云，惟被上訴人以前開情詞置辯。經查：
  (一)按民事訴訟法第二百七十七條規定：「當事人主張有利於己之事實者，就其事實
    有舉證之責任。但法律別有規定，或依其情形顯失公平者，不在此限」，故舉證
    責任之分配，原則上應由主張權利人負舉證之責。又同法第二百二十二條第二項
    復規定「法院為判決時，應斟酌全辯論意旨及調查證據之結果，依自由心證判斷
    事實之真偽。但別有規定者，不在此限。」
  (二)上訴人公司於以往出售貨物時，雖以海運方式運送出口為原則，而本件出售之貨
    物，則以空運方式運送至國外交付予買受人乙節，為被上訴人所不爭，惟甲○○
    於九十一年十一月二十八日接到外國客戶訂單，隨即通知採購單位，由採購單位
    向工廠下單，並已告知生產之工廠，該筆交易不可分批出貨，並以海運方式送交
    貨，遲延交貨時須對國外客戶負賠償責任；嗣因工廠無法準時出貨，確認無法於
    九十二年一月二十五日出貨，若仍以海運方式為之將造成嚴重遲延，甲○○乃於
    九十二年一月十三日以電子信件與客戶聯繫，獲該客戶同意最晚於九十二年一月
    三十一日前出貨，上訴人公司於九十二年一月十四日發函表示農曆過年前會將部
    分貨物以海運為之，其餘貨物將於九十二年二月二十五日空運，嗣獲客戶之同意
    等情，有「注意事項」影本一紙、National Oiwe- ll公司九十二年七月二十五
    日、九十二年八月十二日函文影本各附卷可稽（見原審卷第三三四至三四二頁）
    ，且為上訴人公司所不爭執，參諸卷附傳真信函影本（見原審卷第三三三、三五
    ０至三五三頁），可知甲○○曾因出貨數量、交貨日期與產品品質等事項，多次
    與恒緯廈門公司職員以傳真方式連繫，予以確認並催促如期交貨，則採購人員豈
    不須注意交期問題，且採購人員豈有不知該批貨已交期延遲之理，此時採購人員
    亦應會告知上訴人公司負責人延遲交貨之事情。
  (三)再本件係向大陸地區工廠下單採購，且此批貨物係由恒緯廈門公司與大陸工廠及
    空運公司聯絡交貨、訂艙事宜，而大陸工廠之出貨品質之良窳、遵期出貨否等事
    項，均非甲○○可得直接監督，須透過恒緯廈門公司職員為之，而恒緯廈門公司
    直屬上訴人公司負責人管轄，此可由甲○○發交與恒緯廈門公司採購鄭小姐之函
    文可知，衡情酌理，甲○○應會向上訴人公司法定代理人商議，妥善解決交易上
    所面臨之問題，並無擅斷之必要。況就此海運改空運之事情，係由甲○○通知恒
    緯廈門公司之採購鄭小姐，要求其向大陸之工廠催促進度，否則空運費將大增（
    見原審卷第三三三頁），而由此文件可知恒緯廈門公司之員工亦知海運改空運之
    事情，則恒緯廈門公司之實際負責人既為上訴人公司負責人，則恒緯廈門公司之
    採購人員亦應會告知上訴人公司負責人此批貨有延遲交貨及部分改成空運之事情
    。
  (四)再者，甲○○任上訴人公司之業務經理，維護公司之商譽，乃理之應然，於國際
    動產買賣交易，出賣人之遲延責任較之空運費用所增加成本嚴重甚多，更何況兼
    有商譽之受損以致商機之喪失之經濟效益，因運送時間已經遲延，將海運改空運
    並無可歸責，甲○○係善盡其擔任業務經理之職務及基於其職務所應盡善良管理
    人之注意義務。且衡諸常情，本件運送遲延均非被上訴人之行為所致，則改空運
    費用增加甚多，其豈有不報告之可能，且無必要專擅，上訴人豈能以其於九十一
    年度之總空運費為六十七萬八千九百七十三元，本件上訴人所負空運費用即高達
    六十七萬六千五百八十元為由，逕認空運之舉對公司不利，而罔顧採取空運之原
    因乃係交貨遲延而為求日後商機及避免商譽受損及負擔高額賠償所致。再上訴人
    公司員工與國內外客戶之往來電子郵件內容，均需經上訴人公司負責人之電腦經
    手收發控管動作，以了解公司之業務運作情形，為上訴人所不爭，是以上訴人公
    司負責人對員工與客戶往來之郵件內容理應知悉，上訴人公司負責人當然知悉此
    批貨物將延遲交貨且部分貨物改採空運之作法，上訴人公司主張對於前開連繫之
    經過及文件之往來，均全不知云云，實與常情悖違。
  (五)上訴人雖主張丁○○未依公司規定進行比價，並將比價結果告知公司負責人云云
    ，業據丁○○否認上訴人公司有此規定，而上訴人公司是否有規定變更運送方式
    應經負責人同意，且應如何進行比價及應將比價後之結果告知上訴人公司負責人
    ，並未見上訴人提出資料以明其說，嗣後上訴人雖提出九十二年六月以後之比價
    單，然此時間點係在被上訴人離職之後，不能証明於丁○○任職期間有須經三家
    公司比價之規定，況本件丁○○曾向大陸之承攬運送公司為詢價之動作，有報價
    單影本一份可參（見原審卷第一一一頁），顯無法證明被上訴人有疏失。
  (六)又上訴人公司既然就部分貨物於農曆過年前會將部分貨物以海運方式出貨，其餘
    貨物將於九十二年二月二十五日空運乙節，與National Oiwell 公司達成協議，
    則被上訴人將應空運之貨物交付託運，有何損及於上訴人公司之利益，上訴人迄
    未舉證以實其說，自難信為真正。再者，上訴人復未舉證證明被上訴人有何不經
    公司負責人之同意下，私自將公司之貨物由海運改成空運及故意隱暪、不告知公
    司負責人之理由。依經驗、論理法則及卷內資料等加以研求，被上訴人毫無任何
    利益驅使，被上訴人與承攬此次空運之大陸翊達航空貨運代理有限公司之人員並
    無任何親屬關係，且有何動機足以促使其甘冒嗣後遭公司追究責任並蒙受重大損
    失之重大風險，於未經公司負責人之指示、同意下而自行將公司之貨物運送由海
    運更改為空運，且故意隱暪、不告知，且如被上訴人未經上訴人公司負責人同意
    下私自將貨物由海運改採空運並故意不告知報價之情形，嗣後公司負責人仍將會
    知悉此件事情並向被上訴人追究責任。再上訴人公司規模不大，且該段時期上訴
    人公司負責人亦均有至公司上班及曾至大陸恒緯公司視察業務，其知有此筆交易
    存在，為上訴人所自承，依常理而言，上訴人公司之負責人應會向相關人員詢問
    此批貨物出貨之情形為何，上訴人辯稱公司負責人不知部分貨物由海運改為空運
    乙事，實難令人想像。職是，由上訴人所提出之論證，實難證明被上訴人違反職
    務故意不告知將出售之貨物以空運方式託運，致上訴人受有損害。
  (七)上訴人雖又以本件的買賣條件為交運時電匯付款（ BY T/TBEFORE SHIPMENT），
    而買方自始至終未付分文，依此買賣條件，買方既未付款，上訴人本可拒絕交貨
    ，何來遲延責任，而主張上訴人負責人未同意改空運云云。惟如前述上訴人公司
    可能因為挽留客戶避免糾紛而為空運，且此為出貨後之事，非決定空運與否時所
    能考量，況另涉及貨品是否瑕疵，或有其他糾紛所致，與改空運之事無關。
  (八)綜上，被上訴人現已離職，提出本件交易之往來文件，以證明其有免責事由之存
    在，並非易事，且當時參予其事之甲○○、丁○○均遭上訴人列為索賠之對象而
    無法互為舉證，則於此種情形下如仍強求被上訴人應提出証據証明上訴人公司出
    口貨物之運送由海運改採空運係由負責人指示、同意為之，將顯有不公平之情形
    ，是以，就舉證之便利性及公平性而言，本件應由上訴人對於被上訴人因故意、
    過失，未依僱傭契約之本旨執行業務或提供勞務之歸責事由，及被上訴人有侵權
    行為之故意、過失，以致上訴人受有損害等情事，提出證據以實其說，本件上訴
    人並未舉證曾為明確之指示而被上訴人不聽從，況衡情論理，依據前述經過，被
    上訴人實不可能於未經負責人之同意下而私自為之，且亦難想像上訴人公司負責
    人不知該批貨物之出貨情形，是上訴人主張尚非可採。
五、上訴人復主張因丁○○將應送至德國法蘭克福之參展商品，誤運至紐倫堡，將參
    展商品運送至錯誤地點，延誤商展致上訴人損失參展支出之費用云云。經查：
  (一)上訴人自大陸地區起運、擬送至德國法蘭克福參展之商品，因誤送至紐倫堡，以
    致無法參展之事實，為兩造所不爭，此部分堪信為真實。
  (二)惟承攬本件自大陸地區起運之參展商品，係由信可公司廈門分公司承攬運送，丁
    ○○得知部分之參展商品尚未運抵參展現場後，即與香港商信可有限公司台灣分
    公司蔣良平聯絡，委請蔣良平連繫信可公司在德國的同事查明處理等情，業據證
    人蔣良平結證屬實（見原審卷第一八七頁，九十二年十月二十四言詞辯論筆錄）
    ，且其證稱：「（丁○○跟你說貨物為何送到鈕倫堡時，你有無幫他了解其中原
    因？）我不清楚廈門為何發生這樣的問題。」「船運公司都是依據艙單運送。」
    「（有無可能上錯艙位？）也有可能，但是本件原因我不清楚。」等語明確，足
    見本件自大陸地區起運之參展商品除丁○○託運時指示應到達之目的地有錯誤外
    ，亦有可能到達日期遲誤、運送人本身載運時發生錯誤之原因存在，上訴人徒以
    參展前二日發現參展品未到貨，上訴人公司負責人曾要求丁○○緊急聯絡信可公
    司處理後續事宜，認定大陸參展品運送錯誤係丁○○所致云云，實非可採。
  (三)又上訴人於大陸廈門地區有成立恒緯廈門公司，該公司並有船務負責運送業務，
    上訴人雖稱恒緯廈門公司無獨立船務人員，但據上訴人公司職員即證人陳雅筑證
    稱：「（恒緯廈門公司是否有負責船務的人員？）大陸也有船務負責運送業務，
    本次參展臺灣部分是由張淑芬、被上訴人丁○○負責聯繫，可是大陸部分是由丁
    ○○與大陸船務聯繫，但他們如何聯繫如何處理這件事我們不清楚。」等語（見
    原審卷第一八三頁），衡諸常情，為聯絡方便大陸廠縱使無專辦人員也一定有兼
    辦人員，準此，丁○○係負責台灣地區之樣品參展運送事宜，而台灣地區之樣品
    按時抵達參展會場，上訴人雖稱台灣參展品係另委託其他廠商一併運送，未有證
    據加以證明，況即使委託其他廠商理應由台灣之船務即丁○○負責，足認丁○○
    對參展地點並未誤認，而大陸參展品有可能係恒緯廈門公司於託運時發生指示上
    之錯誤，以致參展商未遵期到達展場，且上訴人所有公司人員均直接接受上訴人
    公司負責人指揮，丁○○僅為台灣一名船務人員，則廈門廠之人員豈可能受台灣
    公司船務人員之指揮辦事。
  (四)再上訴人公司既為託運人，信可公司廈門分公司應曾交付託運單及提單予上訴人
    公司或恒緯廈門公司，其上記載之目的地、受貨人之名號等資料是否有誤，以致
    發生本件參展貨物遲延送達德國與無法即時送達參展地點？丁○○於執行託運（
    船務）業務時是否有疏失？均可查核明確，而上述託運單及提單應存在於上訴人
    公司或恒緯廈門公司，上訴人公司提出該文件並非難事，且其亦可向信可公司廈
    門分公司查明箇中原委，丁○○現已離職，提出如上所述之文件，以證明其有免
    責事由之存在，並非易事，是以，就舉證之便利性而言，自應由上訴人對於丁○
    ○因故意、過失，未依僱傭契約之本旨提供勞務之歸責事由，負舉證責任，上訴
    人並未對丁○○有侵權行為之故意、過失，以致侵害上訴人權利之可歸責性，及
    未依僱傭契約之本旨提供勞務之歸責事由，以致上訴人受有損害，提出證據以實
    其說，自難信為真正。
六、綜右所陳，上訴人主張之事實，既經被上訴人否認，其復未舉證證明被上訴人有
    不依債務本旨提出給付或為侵權行為之事實存在，自難信為真正。從而，被上訴
    人丁○○、甲○○就本件而言，非未依債務本旨提供勞務，亦無因故意、過失致
    侵害上訴人公司權利之情事存在，自無須負不完全給付及侵權行為之損害賠償責
    任，而被上訴人丙○○○、乙○○為保證人，亦毋庸負連帶賠償責任。是則，上
    訴人執此主張被上訴人應連帶給付及給付法定利息云云，自屬無據，不應准許。
    其假執行之聲請亦失所附麗，應併予駁回。原審為上訴人敗訴之判決，及駁回其
    假執行之聲請，並無不合。上訴意旨指摘原判決不當，求予廢棄改判，為無理由
    ，應予駁回。
七、本件事證已臻明確，兩造其餘攻擊防禦方法，經本院審酌後，或與本件之爭點無
    涉，或對本件判決之勝負不生影響，爰不逐一論列，附此敘明。
八、據上論結，本件上訴為無理由，依民事訴訟法第四百四十九條第一項、第七十八
    條，判決如主文。
中　　　華　　　民　　　國　　九十三　　年　　　七　　　月　　 十九 　　日
                                民事第二庭
                                    審判長法  官  張  耀  彩
                                          法  官  王  仁  貴
                                          法  官  黃  嘉  烈
正本係照原本作成。
不得上訴。
中　　　華　　　民　　　國　　九十三　　年　　　七　　　月　　 二十 　　日
　　　　　　　　　　　　　　　　　　　　　書記官  倪  淑  芳
